【裁判字號】    89,易,2398
【裁判日期】    900717
【裁判案由】    偽造文書
【裁判全文】
臺灣臺北地方法院刑事判決                        八十九年度易字第二三九八號
    公  訴  人  臺灣臺北地方法院檢察署檢察官
    被      告  丙○○
右列被告因偽造文書案件，經檢察官提起公訴（八十九年度偵字第一０九七四號），
本院判決如左：
    主  文
丙○○無罪。
    理  由
一、公訴意旨略以：被告丙○○於民國八十四年十二月十五日，向中古車收購商案外
    人丁○○購買ＭＫ－七四二０號自用小客車，並經案外人丁○○介紹委由第三人
    乙○○辦理過戶事宜，被告丙○○竟意圖損害被害人庚○○，將被害人庚○○所
    有「台北縣政府營利事業登記證」之「營業所在地：台北縣中和市○○路『二九
    三號』一樓」變造為「營業所在地：台北縣中和市○○路『三九三號』一樓」後
    交予不知情之乙○○辦理過戶事宜，嗣由第三人乙○○轉交己○○辦理，致生損
    害於主管機關登記之正確性及庚○○。因認被告丙○○涉有刑法第二百十六條、
    第二百十二條之行使變造特種文書罪及第二百十四條之使公務員登載不實罪嫌。
二、按犯罪事實應依證據認定之，無證據不得推定其犯罪事實。又不能證明被告犯罪
    者，應諭知無罪之判決，刑事訴訟法第一百五十四條、第三百零一條第一項分別
    定有明文。又事實之認定，應憑證據，如未能發現相當證據，或證據不足以證明
    ，自不能以推測或擬制之方法，為裁判基礎（最高法院四十年台上字第八六號判
    例參照）。另認定犯罪事實所憑之證據，雖不以直接證據為限，間接證據亦包括
    在內；然而無論直接或間接證據，其為訴訟上之證明，須於通常一般之人不致有
    所懷疑，而得確信其為真實之程度者，始得據為有罪之認定，倘其證明尚未達到
    此一程度，而有合理之懷疑存在時，即無從為有罪之認定，亦有最高法院七十六
    年台上字第四九八六號判例可資參照。
三、公訴意旨認被告丙○○涉有刑法第二百十六條、第二百十二條及第二百十四條之
    犯行，無非係以：右揭犯罪事實，業據證人丁○○、甲○○、戊○○、謝美玉、
    乙○○及己○○證述在卷，並有上開變造之營利事業登記證影本、汽機車過戶登
    記書影本及支票影本二紙在卷可稽為其主要論據。訊據被告丙○○固不否認其與
    證人丁○○間曾有中古車輛交易之事實，然堅詞否認有公訴意旨所指之偽造文書
    犯行，辯稱：其並未向證人丁○○購買車號ＭＫ－七四二０號之自用小客車等語
    。
四、經查，車號ＭＫ－七四二０號之自用小客車係證人丁○○經由證人戊○○之介紹
    自證人甲○○處所購得之事實，業經證人丁○○、甲○○及戊○○分別於偵審中
    證述在卷；又車號ＭＫ－七四二０號之自用小客車係由證人己○○於八十四年十
    二月十四日持被害人慶倉行之其上記載「營業所在地：於台北縣中和市○○路『
    三九三號』一樓」之台北縣政府營利事業登記證影本前往交通部公路局台北區監
    理所辦理過戶登記等情，業經證人己○○於偵審中證述在卷，並有交通部公路局
    台北區監理所八十九年十二月二十八日（五）00－000－0－0000五號
    函及所檢附之異動資料、汽（機）車過戶登記書、被害人慶倉行之台北縣政府營
    利事業登記證影本各一紙在卷可稽；又被害人慶倉行之營業所在地為台北縣中和
    市○○路二九三號一樓，且上開汽（機）車過戶登記書上所使用之「慶倉行」及
    「庚○○」印文均非被害人慶倉行及其負責人庚○○所有，亦經證人庚○○於本
    院八十九年十一月二十二日調查中證述在卷，並有慶倉行之台北縣政府營利事業
    登記證影本附於偵查卷可參，復有被害人慶倉行於八十九年十一月二十四日所檢
    送之「慶倉行印」及「庚○○」印文可資參照，足見證人己○○所檢附之前開營
    利事業登記證影本及過戶登記書上所使用之印文均非真正。次查，車號ＭＫ－七
    四二０號之自用小客車係於八十四年十二月十四日由證人丁○○以新台幣（下同
    ）五萬餘元之價格出售予被告丙○○，其車款之支付係由被告丙○○所出售予證
    人丁○○之車號ＩＥ－九一二二號柴油車之價款十八萬元中扣除，而由證人丁○○交付以台北市第一信用合作社信義分社為付款人，發票日分別為八十四年十二
    月十五日及八十四年十二月二十一日，票面金額分別為五萬元及七萬四千元之支
    票各一紙予被告丙○○等情，業經證人丁○○於偵審中證述在卷，並有前揭支票
    影本二紙在卷可按；又被告丙○○雖自承收取該二紙支票及出售車號ＩＥ－九一
    二二號柴油車予證人丁○○等事實，然堅決否認有購買系爭車輛及前開抵扣車款
    之情事，而上開支票雖經被告丙○○於背面簽名，其上並無其他事項之記載，況
    被告丙○○持有該二紙支票之原因不一，自難即認確屬車款之給付；又系爭二紙
    支票縱係證人丁○○基於中古車買賣交易而交付被告丙○○，徵諸證人丁○○及
    被告丙○○均自承雙方曾有多筆車輛交易之情事，亦難逕認即屬上開車輛交易所
    給付；觀之證人謝美玉於八十八年八月十八日偵查中所為之相關證詞，亦僅說明
    確曾將車號ＩＥ－九一二二號柴油車以十八萬元之價格出售予被告丙○○，自難
    逕認被告丙○○與告訴人丁○○間確有系爭車輛之買賣情事。又查，證人己○○
    於八十八年四月八日警訊中及本院八十九年十一月二十二日調查中均證稱上開營
    利事業登記證影本及過戶登記書均係由證人乙○○所交付等語；而質之證人乙○○先於八十八年七月二十日偵查中證稱：「（問：你是否曾辦過ＭＫ－七四二０
    號的自用小貨車？）我是有辦過一部小貨車，號碼不記得了，是辦給公司的名字
    ，是丙○○先生拿給我去辦的，我也無法提供那些資料。」等語，復於本院八十
    九年十一月二十二日調查中改稱：「（問：是否曾經在八十四年間辦理ＭＫ七四
    二０車的過戶？）資料是我向丁○○收的，我將收回來的資料交給己○○辦理，
    我自丁○○處所取得資料有新車主營利事業登記證、車子的原始資料及行照，至
    於過戶申請書是我們填寫的，上面的印章是我們填寫完才蓋的，印章是丁○○給
    我們的，我們填好後才將資料交給己○○去辦理過戶，己○○辦理好過戶再將資
    料交還給我，我再將資料返還丁○○。」等語，徵諸證人乙○○於本院九十年六
    月十九日審理中證稱：「（問：之前辦理過戶的小貨車，該小貨車的資料是由何
    人交付？）我沒有辦法確定，若不是丁○○給我的，就是在南港收的。」、「（
    問：為何你之前在檢察官處所言與八十九年十一月二十二日庭訊所言不相符？）
    因我天天收資料，且時間過那麼久了，所以沒有辦法搞清楚。」等語，自難僅以
    證人乙○○於偵查中所為之證言逕以認定被告丙○○確曾提供上開營利事業登記
    證影本之情事；又證人丁○○先於八十八年四月八日警訊及八十八年四月三十日
    偵查中均證稱係其自被告丙○○處取得後交付乙○○辦理過戶等語，復於八十八
    年六月二十二日偵查中改稱：「我是將有關資料交給丙○○去辦，而丙○○又將
    資料交給李太太去辦。」等語，嗣於本院八十九年十一月二十二日調查中證稱：
    「‧‧‧，舊車資料我是交給丙○○，丙○○再將資料拿給乙○○辦理過戶，新
    車主的資料是丙○○拿給乙○○的，我只有提供原來從舊車主處買得的舊資料。
    」等語，另於本院九十年六月十九日審理中改稱：「（問：後來這部車賣給被告
    之後如何辦理過戶？）被告拿營利事業登記證給我，我拿給乙○○去辦理過戶。
    」等語，其就過戶登記資料係由何人交付證人乙○○乙情先後陳述不一，且證人
    丁○○前因涉及變造上開營利事業登記證影本之犯行，而經台灣台北地方法院檢
    察署於八十八年十二月三十日以八十八年度偵字第一二五四六號為不起訴處分在
    案，其與被告丙○○所涉之本件犯罪事實，難謂無相當之利害關係，自難僅以其
    所為之前開證言逕為不利被告丙○○之認定。再查，系爭汽車於八十六年五、六
    月間先後於台北市○○路○段及貴陽街二段因「在設有禁止停車標誌、標線之處
    所停車者」、「在禁止臨時停車處所停車者」、「在道路收費停車處所停車，不
    依規定繳費者。」等違規事由而遭舉發，此有台灣省政府交通處違反交通管理事
    件裁決書影本四紙、交通部公路局台北區監理所九十年二月十九日00－000
    －0－0000九號函及九十年三月九日（五）00－000－0－0000七
    號函及所檢附之舉發違反道路交通管理事件通知單影本四紙及採證相片二張在卷
    可稽；而依前開函件所檢附之舉發違反道路交通管理事件通知單影本所載內容，
    其上「收受通知聯者簽章」欄均無簽名，且就所檢附之採證相片觀之，亦僅足以
    說明該等車輛於前開地點之違規事實，尚難逕以認定系爭車輛之使用人，是自難
    僅以被告丙○○居住於台北市○○街○段之事實即認其為上開車輛之使用人。綜
    上所述，有關證人丁○○出售車號ＭＫ－七四二０號自小客車予被告丙○○及上
    開營利事業登記證影本係由被告丙○○所提供等事實，既屬無從證明，尚難即認
    被告丙○○有何變造上開營利事業登記證及加以行使之犯行，自難以上開偽造文
    書之罪名相繩。此外，復查無其他積極證據足認被告丙○○有何公訴意旨所指之
    偽造文書犯行，揆諸前揭之說明，自應為被告無罪之諭知。
據上論斷，應依刑事訴訟法第三百零一條第一項前段，判決如主文。
本案經檢察官楊國宏到庭執行職務。
中    華    民    國      九十    年        七      月      十七      日
                                      臺灣臺北地方法院刑事第九庭
                                              法  官  黃雅君
右正本證明與原本無異。
如不服本判決，應於判決送達後十日內，向本院提出上訴狀。
                                              書記官  陳怡如
中    華    民    國      九十    年        七      月      十七      日


司法院資訊處製作；財團法人民間司法改革基金會備份。
